臺灣臺北地方法院交通事件裁定　　　　　　　　　　九十一年度交聲字第一七二號
　　受 處分 人　甲○○
右列受處分人因違反道路交通管理處罰條例案件，對於臺北市交通事件裁決所中華民
國九十一年一月二十三日所為之處分（原處分案號：北市裁三字第駕裁二二－ＡＢＶ
二四三一０八號）聲明異議，本院裁定如左：
    主  文
原處分撤銷。
甲○○不罰。
    理  由
一、按法院受理交通事件，準用刑事訴訟法之規定，道路交通管理處罰條例第八十九
    條前段定有明文，是最高法院七十六年台上字第四九八六號判例：「認定犯罪事
    實所憑之證據，雖不以直接證據為限，間接證據亦包括在內，然而無論直接證據
    或間接證據，其為訴訟上之證明，須於通常一般之人均不致有所懷疑，而得確信
    其為真實之程度者，始得據為有罪之認定，倘其證明尚未達到此一程度，而有合
    理之懷疑存在而無從使事實審法院得有罪之確信時，即應由法院為諭知被告無罪
    之判決」。所揭示刑事訴訟法上法院認定事實之最重要原則之一－即認定被告有
    罪，就該有罪事實不能有任何之合理懷疑存在（beyond the reasonable doubt
    ）之原則，於法院審理行為人違反道路交通管理處罰條例案件時，當有其適用，
    易言之，法院於審理行為人違反道路交通管理處罰條例案件，當踐行完畢調查證
    據之程序後，為事實之認定時，如就原處分機關所認定之行為人違規之事實仍有
    合理之訴訟上懷疑，而無法百分之百確信行為人確有該當於道路交通管理處罰條
    例各該處罰條文之構成要件事實時，此際即應依訴訟上之待證事實「倘有懷疑，
    則從被告之利益作解釋」（in dubi opro reo）之證據法則，作對受處分人有利
    之認定。
二、本件原處分機關以受處分人即異議人甲○○獨資經營之欽利汽車行於九十年十月
    八日下午二時二分許，在台北市○○○路○段三二六號前占用道路修配汽車，經
    台北市政府警察局大安分局（下稱大安分局）掣單逕行舉發。嗣因受處分人向原
    處分機關提出申訴，原處分機關請舉發單位調查結果，仍認受處分人有上開違規
    行為，原處分機關遂於九十一年一月二十三日依道路交通管理處罰條例第五十七
    條第一項規定，以汽車修理業在道路上停放三輛以下承修車輛裁處新台幣二千四
    百元罰鍰。
三、訊據受處分人固承認欽利汽車行為其獨資經營，並經營汽車修理，然否認有何違
    反道路交通管理處罰條例規定之行為，辯稱：欽利汽車行位於台北市○○○路○
    段三二六號，而舉發照片之地點係同路段三二四號，非在其店門口，且附近有很
    多家汽車保養廠，其並未占用道路修車等語，經查：證人即本件舉發員警鄭政崇
    證稱：他並未至現場拍照舉發，係交通大隊先行照相，再交由大安分局由他來開
    單舉發等語（見本院九十一年九月二十五日訊問筆錄）。惟依違反道路交通管理
    事件統一裁罰標準及處理細則第二十三條第一項規定：汽車違反道路交通管理事
    件非有下列情形之一，當場不能或不宜攔截製單舉發，方得逕行舉發之，（一）
    闖紅燈或平交道。（二）搶越行人穿越道。（三）違規停車而駕駛人不在場。（
    四）不服指揮稽查而逃逸或聞消防車、救護車、警備車、工程救險車之警號不立
    即避讓者。（五）以科學儀器取得違規證據資，足資認定其違規事實者。（六）
    各級學校交通服務隊，檢舉違規停車或行近行人穿越道時，不暫停讓行人優先通
    過之車輛，經現場導護人員簽證者。而本件係處罰「汽車修理業」，在道路上停
    放承修之車輛，並非處罰「汽車」違規，亦無任何當場不能或不宜製單舉發情事
    ，且適宜當場舉發，令其立即改正，否則道路交通管理處罰條例第八十五條之一
    第一項不至規定汽車修理業違反第五十七條規定，經舉發後，不遵守交通勤務警
    察責令改正者，得連續舉發。則本件由交通大隊先行照相，事後再交由大安分局
    員警鄭政崇開單逕行舉發，已與違反道路交通管理事件統一裁罰標準及處理細則
    第二十三條第一項規定得逕行舉發之情形不符。又依當時所拍攝之照片二張，其
    中第一張照片僅拍攝受處分人之招牌，並未拍到有在道路上停放承修之車輛；第
    二張照片固拍攝到車牌號碼ＢＺ〡０三九號營業用小客車在路邊停車格將引擎蓋
    、行李箱打開檢視車輛，然未拍攝到受處分人之店面，反拍攝到其他多家有關汽
    車修理業之招牌在附近林立，況再將此二張照片與受處分人所拍攝之現場正面照
    片相互比對，該車牌號碼ＢＺ〡０三九號營業用小客車應非停放在受處分人店門
    即台北市○○○路○段三二六號前之停車格，且現場有多家汽車修理業，則本院
    在有合理懷疑之情況，即難徒憑上開照片二張，遽認受處分人即有上開違規行為
    。此外復查無其他積極證據足資證明受處分人有原處分機關所認定之上開違規行
    為，揆諸上開說明，自應作對受處分人有利之認定，原處分機關不察，遽對受處
    分人為上開裁決，即難認為允當，應認受處分人之異議為有理由，自應由本院將
    原處分撤銷，改諭知受處分人不罰，以資適法。
據上論斷，應依道路交通案件處理辦法第二十條前段，裁定如主文。
中      華      民      國    九十一    年      十      月  二十四    日
                                      臺灣臺北地方法院交通法庭
                                          法  官  陳容正
右正本證明與原本無異。
如不服本裁定應於送達後五日內向本院提出抗告狀
                                          書記官  彭雅慧
中      華      民      國    九十一    年      十      月   二十八   日
